【裁判字號】    99,交聲,1511
【裁判日期】    990603
【裁判案由】    聲明異議
【裁判全文】
臺灣高雄地方法院交通事件裁定        99年度交聲字第1511號
原處分機關  交通部公路總局高雄區監理所
異  議  人  甲○○
上列受處分人因聲明異議案件，交通部公路總局高雄區監理所99
年4 月7 日所為之處分（原處分：高監自裁字第裁80-N00000000
號），聲明異議，本院裁定如下：
    主  文
原處分撤銷。
甲○○汽車駕駛人，駕駛汽車經測試檢定酒精濃度超過規定標準
，處罰鍰新台幣壹萬玖仟伍佰元、吊扣普通小型車駕駛執照拾貳
個月，並應接受道路交通安全講習。
    理  由
一、原處分意旨略以：異議人即受處分人甲○○於民國99年5 月
    23日0 時30分駕駛車號8217-ML 自用一般小客車，行經高雄
    縣梓官鄉○○路、進學路口，經警員攔停進行酒測，因呼氣
    值達0.32mg/L而當場製單舉發違規，經原處分機關認定「汽
    車駕駛人酒精濃度超過規定標準（0.25-0.4）」違規事實明
    確，而依道路交通管理處罰條例第35條第1 項第1 款、第24
    條暨違反道路交通管理事件統一裁罰基準及處理細則第43條
    、第44條、第67條規定開立裁決書裁處罰鍰新台幣（下同）
    1 萬9500元，吊扣駕駛執照12個月，並施以道安講習云云。
二、異議人則以：異議人固於上揭時地酒後駕駛上揭普通重型機
    器腳踏車遭警員製單舉發，但異議人當日駕駛自用一般小客
    車，原處分機關卻吊扣異議人之普通大貨駕駛執照12個月，
    此影響異議人生活甚鉅云云，為此聲明異議，請求撤銷原處
    分關於吊扣普通大貨車駕駛執照12個月部分。
三、按道路交通管理處罰條例第68條於94年12月14日修正，並自
    95年3 月1 日施行，修正前規定：「汽車駕駛人，因違反本
    條例及道路交通安全規則之規定，受吊扣或吊銷駕駛執照處
    分時，吊扣或吊銷其持有各級車類之駕駛執照」，修正後規
    定：「汽車駕駛人，因違反本條例及道路交通安全規則之規
    定，受吊銷駕駛執照處分時，吊銷其持有各級車類之駕駛執
    照」，將原規定之吊扣行為人所持有之各級車類駕駛執照等
    規定刪除，考其修正理由，乃舊法將違規駕駛人所持有各級
    車類之駕駛執照一併吊扣，失之過酷，影響人民工作及生活
    甚鉅，故修正後乃規定吊扣駕駛執照處分時，不再吊扣其持
    有各級車類之駕駛執照，僅得吊扣違規或違法當時所駕駛車
    種之駕駛執照（臺灣高等法院暨所屬法院97年法律座談會刑
    事類提案第40 號 意旨參照）至於實際執行面，可由交通主
    管機關於職業大貨車駕駛執照上或電腦檔存資料，註記吊扣
    自用小客車駕照，而為限制車類級別之駕駛資格，尚不得因
    受處分人無較低等級之駕照可供吊扣，即率爾代以吊扣較高
    等級之駕照或完全不予處罰（臺灣高等法院暨所屬法院98年
    法律座談會刑事類提案第23號意旨參照）。經查：異議人於
    上揭時地駕駛上開一般自用小客車，經警攔停酒測，因酒精
    濃度超過規定標準，而當場舉發，及異議人僅有普通大貨車
    駕駛執照，並無一般自用小客車駕駛執照等情，為原處分機
    關及異議人所不爭執，並有舉發違反道路交通管理事件通知
    單、汽車駕照基本資料各一紙附卷可稽，堪認為事實。揆諸
    前開說明，本件異議人因酒後違規駕駛自小客車，依法僅能
    吊扣異議人小型車普通駕駛執照，不得代以吊扣其他種之駕
    駛執照。原處分機關固吊扣異議人駕駛執照12個月，惟依「
    違反道路交通管理事件統一裁罰基準及處理細則」第43條第
    2 項第3 款規定，違反道路交通管理事件裁決書處罰主文欄
    ，應依基準表記明處罰種類，並「記明應受吊扣駕駛執照之
    名稱」，原處分主文欄僅載稱「吊扣駕駛執照12個月」，漏
    未載明所吊扣駕駛執照之種類名稱，尚有未合。至原處分機
    關裁處異議人罰鍰1 萬9500元，並施以道安講習部分，於法
    並無不合。
四、次按法院審理時應先確定受處分人是否確有交通違規行為事
    實，再決定原處分機關所適用之法律有無錯誤。從而，受處
    分人於聲明異議狀雖僅記載就吊扣駕駛執照部分聲明異議，
    其餘部分並未提及，惟該罰鍰及施以道路交通安全講習部分
    與其交通違規行為是否存在既無從分離，法院自應予以審理
    。否則，如法院審理結果，認其交通違規行為不存在，則僅
    能將原處分關於吊扣駕駛執照部分予以撤銷改判，其餘部分
    因認未經聲明異議而確定，致生無交通違規行為，而遭處罰
    鍰及施以道路交通安全講習之不合理現象。又聲明異議，屬
    一種司法救濟途徑，由法院審查受處分人所涉之違規事實是
    否成立，及原處分所適用之法條是否正確、裁罰是否適當，
    因法院負有司法審查之作用，對原處分失當時，應自為處分
    。酒後駕車只有一個交通違規行為，而且有關其處罰效果之
    罰鍰、吊扣駕駛執照與施以道路交通安全講習等與該交通違
    規行為是否存在均無從分離，自應就罰鍰、吊照及安全講習
    等處罰效果，為一併重新諭知（臺灣高等法院暨所屬法院98
    年法律座談會刑事類提案第23號意旨參照）本件受處分人酒
    後駕車一個交通違規行為，處罰項目與其交通違規行為是否
    存在既無從分離，法院自應予以審理。原處分有上揭不當，
    自應將原處分全部撤銷，另為妥適裁定如主文第二項所示。
五、據上論斷，應依道路交通案件處理辦法第26條，裁定如主文
    。
中    華    民    國    99    年    6     月    3    日
                    交通法庭    法  官  施盈志
以上正本證明與原本無異。
如不服本裁定應於送達後5日內向本院提出抗告狀。
中    華    民    國    99    年    6     月    3    日
                                書記官  蔡蓓雅

司法院資訊處製作；財團法人民間司法改革基金會備份。
